【裁判字號】    90,易,139
【裁判日期】    900808
【裁判案由】    違反菸酒專賣條例
【裁判全文】
臺灣臺東地方法院刑事判決                            九十年度易字第一三九號
    公  訴  人  臺灣台東地方法院檢察署檢察官
    被      告  甲○○
右列被告因違反台灣省內菸酒專賣暫行條例案件，經檢察官提起公訴 (九十年偵字第
一五六號)，本院判決如左：
    主  文
甲○○無罪。
    理  由
一、公訴意旨略以：被告甲○○明知長壽菸之商標圖樣，業經台灣省菸酒公賣局（下
    稱公賣局）在我國申請獲准，仍基於意圖為自己不法所有及販賣未貼專賣憑證菸
    類之概括犯意，以每條新台幣（下同）二百元之代價，向姓名年藉不詳綽號「阿
    邦」成年男子購買偽造之長壽香菸，並自民國八十九年七月間某日至同年十月二
    十二日上午十一時，在臺東縣達仁鄉新化村永新雜貨店內，連續販賣予不特定顧
    客，致使不特定顧客誤認係台灣省菸酒公賣局所出產之長壽香菸而購買。因認被
    告涉有刑法第三百三十九條第一項、商標法第六十三條及台灣省內菸酒專賣暫行
    條例第三十七條第五款等罪嫌。
二、公訴意旨認被告有前開罪嫌無非係以被告甲○○之自白、扣得之香菸一千三百二
    十包、台灣省菸酒公賣局台東分局函覆本件所扣香菸非該局所生產之香煙且該局
    所生產香菸業經經濟部中央標準局註冊在案為論據，訊據被告甲○○固坦承其向
    「阿邦」購買上開香菸，惟堅決否認有何詐欺、販賣仿冒商品及未貼專賣憑證之
    煙類之犯行，辯稱：其不知該等香菸係偽造，因為一條只比公賣局便宜二、三十
    元，也有專賣憑證，長得跟真的長壽煙一模一樣等語。
三、按犯罪事實應依證據認定之，無證據不得推定犯罪事實，又不能證明被告犯罪者
    ，應諭知無罪之判決，刑事訴訟法第一百五十四條、第三百零一條第一項分別定
    有明文。經查：
（一）長壽香煙雖為台灣省菸酒公賣局專賣，惟就零售商而言，其買進管道不限於向
      公賣局取得，是即使被告自承明知長壽煙並無走私煙，亦不能即認其向不詳年
      籍姓名之「阿邦」買進前開香煙係明知該等長壽煙為偽造。
（二）長壽淡煙每包公定市價二十五元，批發價為市價之百分之九十二即二十三元，
      業經本院向台灣省菸酒公賣局業務科電詢無誤，有本院公務電話記錄表附卷可
      稽，被告以一條二百元即一包二十元之價格購入，僅較公賣局一條長壽淡煙售
      價低三十元左右，而其進價既非甚低，亦無從以賤價出售，無以獲取暴利，若
      被告明知前開香菸為偽煙，必不可能仍以如此價格購入，而以微薄利潤為足，
      因此被告所辯係為節省成本始向「阿邦」以較低價購入香菸，尚稱合理。
（三）經本院向公賣局函查，前開扣得香菸除菸支部分在菸支外觀、濾嘴紙、菸支香
      氣味、喫味等處與正品長壽淡煙有差異之外，小包部分則在菸包底部「長壽」
      字樣、封口簽及專賣憑證等處並未利用防偽之材料及印刷方式，且菸包密碼與
      菸支密碼不同、撕帶非自黏性等處與正品不符，有台灣省菸酒公賣局台東分局
      九十東局業字第一六二八號、第一八八０號、第二０八五號函在卷可佐，惟查
      菸支之差異不能由包裝外觀得知，非拆包吸用不能明瞭，而其餘用紙材料及印
      刷方式之防偽措施亦據公賣局表示係業務機密，顯然非一般人所能得知，此外
      ，經本院詳細比對公賣局所函覆本件扣得香菸及正品長壽淡煙之各角度之３×
      ５及４×６照片，本件扣得之香煙與正品確實極為類似，並印有專賣憑證，一
      般人實無法以肉眼判斷該等香菸及專賣憑證均係偽造。
  綜上，被告所辯不知扣案香菸為偽造等語，應可採信。被告不知所販為偽煙，自難
  認被告有何施用詐術使顧客陷於錯誤，或販賣仿冒商品之行為，又扣案香菸上確印
  有專賣憑證等字樣，被告販賣時並不知該專賣憑證係偽造而非真正專賣憑證，是亦
  無從以販賣未貼專賣憑證之煙類罪相繩，此外，復查無積極證據足以證明被告有公
  訴人所指之前開犯行，不能證明被告犯罪，爰諭知無罪之判決。
據上論斷，應依刑事訴訟法第三百零一條第一項前段判決如主文。
本案經檢察官楊大智到庭執行職務
中    華    民    國      九十      年       八       月      八        日
                                  臺灣臺東地方法院刑事庭
                                   審判長法  官 蔡 勝 雄
                                         法  官 范 智 達
                                         法  官 袁 雪 華
右正本證明與原本無異。
如不服本判決，應於判決送達後十日內向本院提出上訴狀。（須附繕本）
「切勿逕送上級法院」
                                         書記官 林 建 成
中    華    民    國      九十      年       八       月      八        日


司法院資訊處製作；財團法人民間司法改革基金會備份。
